【裁判字號】    98,訴,3560
【裁判日期】    981204
【裁判案由】    偽造文書等
【裁判全文】
臺灣臺中地方法院刑事判決              98年度訴字第3560號
公  訴  人  臺灣臺中地方法院檢察署檢察官
被      告  甲○○
                        之4
上列被告因偽造文書等案件，經檢察官提起公訴（98年度偵字第
21024號），茲被告於準備程序中就被訴事實為有罪之陳述，於
聽取當事人之意見後，裁定進行簡式審判程序，判決如下：
    主    文
甲○○意圖為自己不法之所有，而侵占遺失物，處罰金新臺幣
仟元，如易服勞役，以新臺幣壹仟元折算壹日。又行使偽造私文
書，足以生損害於他人，處有期徒刑貳月，如易科罰金，以新臺
幣壹仟元折算壹日。又行使偽造私文書，足以生損害於他人，處
有期徒刑月，如易科罰金，以新臺幣壹仟元折算壹日。又行使
偽造私文書，足以生損害於他人，處有期徒刑貳月，如易科罰金
，以新臺幣壹仟元折算壹日；如附表編號4所示之信用卡簽帳單
上偽造「CHANG YU-CHING」之署押壹枚沒收。又行使偽造私文書
，足以生損害於他人，處有期徒刑月，如易科罰金，以新臺幣
壹仟元折算壹日；如附表編號5、6所示信用卡簽帳單上偽造「CH
ANG YU-CHING」之署押貳枚均沒收。有期徒刑部分應執行有期徒
刑陸月，如易科罰金，以新臺幣壹仟元折算壹日；緩刑貳年。如
附表編號4、5、6所示之信用卡簽帳單上偽造「CHANG YU-CHING
」之署押枚均沒收。
    犯罪事實及理由
一、本案除檢察官起訴書犯罪事實欄一倒數第2行關於「甲○○
    於98年8月11日至臺中市警察局第三分局投案而悉上情」之
    記載，應更正為「甲○○於犯罪後，在犯罪未被有偵查權之
    機關或公務員發覺係其所為之前，即主動於98年8月11日至
    臺中市警察局第三分局東區分駐所坦承犯行而自首，並願接
    受裁判。」，並補充下列自首、緩刑及沒收之說明外，其餘
    犯罪事實及證據均引用檢察官起訴書之記載（如附件）。
二、按刑法第62條所謂「發覺」，係指有權偵查犯罪之機關或人
    員已知悉犯罪事實及犯罪之人而言。故雖知有犯罪事實，而
    不知犯罪人為何人時，犯罪人有受裁判之意思，自動向其坦
    承，亦不失為自首。又自首以告知犯罪為已足，其所告知之
    內容不以與事實完全相符為必要（最高法院91年度台上字第
    5203號刑事判決足參）。本件被告於犯罪後，主動於98年8
    月11日至臺中市警察局第三分局東區分駐所坦承犯行，自首
    而接受裁判等情，業經證人即臺中市警察局第三分局東區分
    駐所員警陳延明於偵查中到庭證稱無誤，且有員警陳延明於
    98年8月11日製作之職務報告書在卷可參，被告雖係在被害
    人乙○○於98年7月28日至新竹縣政府警察局竹北分局報案
    後，始於98年8月11日至臺中市警察局第三分局東區分駐所
    坦承本件犯行，惟被告既係在警方承辦人員尚未知悉犯罪嫌
    疑人之真實姓名年籍前，即主動向警方投案而承認其犯行，
    並依法接受裁判，依上開判決意旨，自合於自首之要件。因
    此被告對於未發覺之罪自首而接受裁判，應依刑法第62條前
    段之規定，就其所犯之罪均減輕其刑。
三、被告前未曾因故意犯罪受有期徒刑以上刑之宣告，有臺灣高
    等法院被告前案紀錄表在卷可稽，其因一時失慮致罹刑典，
    信其經此論罪科刑之教訓，應知警惕而無再犯之虞，且其既
    已清償上開盜刷款項，本院認所宣告之有期徒刑部分及定應
    執行刑部分以暫不執行為適當，爰併予以宣告緩刑2年，用
    啟自新。
四、如附表編號4、5、6所示信用卡簽帳單上偽造「CHANGYU-CHI
    NG」之署押各1枚，不問屬於犯人與否，均應依刑法第219條
    規定，宣告沒收。
五、依刑事訴訟法第273條之1第1項、第299條第1項前段、第310
    條之2、第454條第1項、第2項，刑法第337條、第216條、第
    210條、第339條第1項、第62條前段、第55條、第41條第1項
    前段、第42條第3項前段、第51條第5款、第10款、第74條第
    1 項第1款、第219條，刑法施行法第1條之1第1項、第2項前
    段，判決如主文。
六、如不服本判決，得於判決書送達之日起10日內，以書狀敘述
    理由，向本院提出上訴（須附繕本）。
中    華    民    國    98    年    12    月    4     日
                  刑事第十四庭  法  官  許月馨
以上正本證明與原本無異。
                                書記官  黃美雲
中    華    民    國    98    年    12    月    4     日
附錄法條：
中華民國刑法第337條（侵占遺失物罪）
意圖為自己或第三人不法之所有，而侵占遺失物、漂流物或其他
離本人所持有之物者，處5百元以下罰金。
中華民國刑法第210條（偽造變造私文書罪）
偽造、變造私文書，足以生損害於公眾或他人者，處5年以下有
期徒刑。
中華民國刑法第216條（行使偽造變造或登載不實之文書罪）
行使第210條至第215條之文書者，依偽造、變造文書或登載不實
事項或使登載不實事項之規定處斷。
中華民國刑法第339條（普通詐欺罪）
意圖為自己或第三人不法之所有，以詐術使人將本人或第三人之
物交付者，處5年以下有期徒刑、拘役或科或併科1千元以下罰金
。
以前項方法得財產上不法之利益或使第三人得之者，亦同。
前二項之未遂犯罰之。
附件：
臺灣臺中地方法院檢察署檢察官起訴書                端股
                                     98年度偵字第21024號
    被      告  甲○○  女  18歲（民國○○年○○月○○日生）
                        住臺中市○區○○里○○路203號13
                        樓之4
                        國民身分證統一編號：Ｚ000000000號
上列被告因侵占等案件，已經偵查終結，認應該提起公訴，茲將
犯罪事實及證據並所犯法條分敘如下：
            犯罪事實
一、甲○○於民國98年6月10日18時許，行經臺中市南屯區○○
    ○路○段2號前，拾獲乙○○所遺失之台新銀行新光三越信用
    卡1張（卡號：0000000000000000）時，明知上開物品係他
    人之遺失物，竟意圖為自己不法之所有，將之侵占入己。嗣
    竟另意圖為自己不法之所有，基於行使偽造私文書及詐欺取
    財之犯罪故意，於附表編號1至6所示之時間，在如附表編號
    1至6所示之特約商店內，持乙○○上開遺失之台新銀行新光
    三越信用卡消費，並在附表編號4-6所示之簽帳單上偽簽「
    CHANG YU-CHING」英文署名後，將簽帳單交予如附表編號
    4-6所示之特約商店職員而行使之，以供店員核對與該信用
    卡背面之「CHANG YU-CHING」署名是否相符，並表示確認
    交易標的及金額，用以向發卡銀行即台新銀行簽帳消費，及
    作為特約商店經由收單機構向發卡銀行請款之用，足生損害
    於乙○○本人、台新銀行及前揭特約商店之利益。致使如附
    表編號1至6所示特約商店之職員誤認係乙○○本人消費而陷
    於錯誤，並交付如附表編號1至6所示之商品，且使發卡銀行
    即台新銀行接受該特約商店經由收單機構輾轉請款時，代為
    墊付所消費之款項。後因乙○○於98年7月28日於新竹縣政
    府警察局竹北分局報警處理及甲○○於98年8月11日至臺中
    市警察局第三分局投案而悉上情。
二、案經臺中市警察局第三分局報告偵辦。
        證據並所犯法條
一、上開犯罪事實，業據被告甲○○於本署偵訊時坦承不諱，核
    與被害人乙○○、證人即台新銀行風險管理部職員呂少祺、
    臺中市警察局第三分局員警陳延明、證人即全家便利商店店
    員鄭萬成、證人即寶島眼鏡行職員吳定錄、證人即第一藥局
    店員賴宜邦於警詢指訴、證述情節相符，復有被告偽簽之信
    用卡簽帳單影本3紙（另交易金額為500元、839元、1861元
    之簽帳單，依VISA國際組織規定，未簽名）、扣押物品目錄
    表1份附卷可稽，本案事證已臻明確，被告犯嫌，堪以認定。
二、按信用卡簽帳單，係持卡人向特約商店消費後簽署持卡人之
    姓名，由特約商店將其中一聯交持卡人收執，另一聯則由特
    約商店取回（僅該聯須簽名），再由特約商店透過收單機構
    輾轉向發卡銀行請款，而該簽帳單由持卡人簽名，即表示持
    卡人同意依據其與發卡銀行間之約定，對其所購物品或接受
    服務，均應按簽帳單之消費金額，付款予發卡銀行。故持卡
    人於該簽帳單簽名，係對所簽金額負擔付款之義務，客觀上
    已具備私文書之性質（最高法院91年度台上字第4531號、89
    年度台上字第5820號刑事判決同此意旨）。
三、核被告甲○○拾獲他人之信用卡，並於簽帳單上偽簽他人姓
    名而予行使，使特約商店及發卡銀行陷於錯誤而交付商品或
    辦理刷退消費金額手續，所為係犯刑法第337條之侵占遺失
    物罪嫌，及刑法第216條、第210條之行使偽造私文書罪嫌及
    刑法第339條第1項之詐欺取財既遂罪嫌。被告前開於編號4-
    6之偽造署押係偽造私文書之階段行為，而偽造私文書之低
    度行為，又為行使之高度行為所吸收，均不另論罪。其於附
    表編號2、3所示時間，均係在同一地點，基於同一詐欺取財
    ，而在金額各異之簽帳單上冒用被害人乙○○名義製作文書
    並消費購物，其另於附表編號5、6所示時間，在同一地點，
    基於同一詐欺取財及行使偽造私文書之犯意，而在金額各異
    之簽帳單上冒用被害人乙○○名義製作文書並消費購物，所
    侵害所侵害之法益同一，應屬單一犯罪行為之數個舉動接續
    實施，而無從割裂為數個行為分別觀察或評價，為接續犯。
    又被告所犯行使偽造私文書罪，與詐欺取財既遂犯嫌間，因
    具有時間上之重疊關係，應認各係一行為觸犯二個相異之罪
    名，為想像競合犯，應各從較重之行使偽造私文書罪論處。
    被告前開犯行犯意各別，行為互殊，請予分論併罰。末查，
    被告偽造之簽帳單3紙（金額各為2340、6800、6905）上「
    CHANG YU-CHING」署名共3枚，係被告偽造之簽名，均請依
    刑法第219條之規定，宣告沒收。
四、依刑事訴訟法第251條第1項提起公訴。
  此  致
臺灣臺中地方法院
中    華    民    國    98    年    10    月    7     日
                              檢  察  官  顏淑惠
本件正本證明與原本無異
中    華    民    國    98    年    10    月    14    日
                              書  記  官  林思妏
附表：
┌──┬─────┬────────────┬────┐
│編號│時      間│地                點    │金額（  │
│    │          │                        │新臺幣）│
├──┼─────┼────────────┼────┤
│ １ │98年6月15 │ 臺中市南屯區○○○路○段│500元   │
│    │日17時30  │ 2號1樓                 │（未簽名│
│    │分許      │ 台新銀行新光三越信用卡 │）      │
│    │          │ （卡號：0000000000000  │        │
│    │          │ 903）                  │        │
├──┼─────┼────────────┼────┤
│ ２ │98年6月16 │ 臺中市○村○路78、80號 │839元   │
│    │日12時25分│ 1-4樓                  │        │
│    │許        │ 台新銀行新光三越信用卡 │（未簽名│
│    │          │ （卡號：0000000000000  │）      │
│    │          │ 903）                  │        │
├──┼─────┼────────────┼────┤
│ ３ │98年6月16 │ 臺中市○村○路78、80號 │1861元  │
│    │日12時31分│ 1-4樓                  │（未簽名│
│    │許        │ 台新銀行新光三越信用卡 │）      │
│    │          │ （卡號：0000000000000  │        │
│    │          │ 903）                  │        │
├──┼─────┼────────────┼────┤
│ ４ │98年6月16 │ 臺中市南屯區○○○路○段│2340元  │
│    │日18時27分│ 60號                   │        │
│    │許        │台新銀行新光三越信用卡  │        │
│    │          │（卡號：0000000000000   │        │
│    │          │903）                   │        │
├──┼─────┼────────────┼────┤
│    │98年6月16 │ 臺中市○○區○○路2段51│6800元  │
│ ５ │日21時02分│ 號1樓                  │        │
│    │許        │ 台新銀行新光三越信用卡 │        │
│    │          │ （卡號：0000000000000  │        │
│    │          │ 903）                  │        │
├──┼─────┼────────────┼────┤
│    │ 98年6月16│臺中市○○區○○路2段51 │6905元  │
│ ６ │ 日21時12 │號1樓                   │        │
│    │ 分許     │台新銀行新光三越信用卡  │        │
│    │          │（卡號：0000000000000   │        │
│    │          │903）                   │        │
└──┴─────┴────────────┴────┘
所犯法條
中華民國刑法第216條（行使偽造變造或登載不實之文書罪）
行使第210條至第215條之文書者，依偽造、變造文書或登載不實
事項或使登載不實事項之規定處斷。
中華民國刑法第337條（侵占遺失物罪）
意圖為自己或第三人不法之所有，而侵占遺失物、漂流物或其他
離本人所持有之物者，處5百元以下罰金。
中華民國刑法第339條（普通詐欺罪）
意圖為自己或第三人不法之所有，以詐術使人將本人或第三人之
物交付者，處5年以下有期徒刑、拘役或科或併科1千元以下罰金
。
以前項方法得財產上不法之利益或使第三人得之者，亦同。
前二項之未遂犯罰之。


司法院資訊處製作；財團法人民間司法改革基金會備份。
